【裁判字號】    98,台上,2824
【裁判日期】    980521
【裁判案由】    強盜
【裁判全文】
最高法院刑事判決            九十八年度台上字第二八二四號
上  訴  人  甲○○
選任辯護人  連世昌律師
上列上訴人因強盜案件，不服台灣高等法院中華民國九十八年二
月二十四日第二審判決（九十八年度上訴字第三０號，起訴案號
：台灣板橋地方法院檢察署九十七年度偵字第一四一八九號），
提起上訴，本院判決如下：
    主  文
原判決撤銷，發回台灣高等法院。
    理  由
原判決認定上訴人甲○○有其事實欄所載之犯行，因而撤銷第一
審關於上訴人部分之科刑判決，改判仍論上訴人以共同意圖為自
己不法之所有，攜帶兇器以強暴方式至使不能抗拒，而使他人交
付財物罪，處有期徒刑八年，並為相關從刑之宣告；固非無見。
惟查：(一)、判決不適用法則或適用不當者，為違背法令；又由被
告上訴或為被告之利益而上訴者，除因原審法院適用法條不當而
撤銷者外，第二審法院不得諭知較重於原判決之刑，刑事訴訟法
第三百七十八條、第三百七十條分別定有明文。易言之，由被告
上訴或為被告之利益而上訴，僅限於因原審判決適用法條不當而
撤銷者，始可諭知較重之刑，別無例外。本件上訴人因攜帶兇器
強盜罪，經第一審法院判處有期徒刑七年六月，上訴人不服提起
第二審上訴，原判決以上訴人上訴第二審後否認強盜犯行，第一
審未及審酌上開事項，有可議之處，予以撤銷改判（見原判決第
四頁理由第四段第一至四行），既仍適用第一審法條 (即刑法第
二十八條、第三百三十條第一項 )，論以加重強盜罪，而非以第
一審適用法條不當予以撤銷，依首開說明，要無刑事訴訟法第三
百七十條但書規定之適用。乃原審撤銷第一審判決自為判決時，
卻量處較第一審判決為重之有期徒刑八年，又未說明諭知較重之
刑之理由，有違不利益變更禁止原則。(二)、判決不問其種類為何
，均須敘述理由，所謂理由，即說明判決主文所由構成之根據，
如未為記載，或主文與事實不相符合，或記載前後牴觸，或一部
不載理由，或主文與理由衝突，均為判決不載理由或所載理由矛
盾，其判決當然違背法令。原判決事實認定，上訴人手持客觀上
足以對人之生命、身體安全構成威脅，具有危險性之兇器菜刀一
把架於被害人楊琇雲頸部，同時喝令其「不要動，錢拿出來」之
「強暴」方式，至使被害人不能抗拒，而將其皮夾內現金交付上
訴人等情，似認上訴人之行為手段，係攜帶兇器以「強暴」方式
至使不能抗拒，而使他人交付財物，主文亦為相同之揭示 (見原
判決第一頁末行至第二頁第四行、第一頁主文第二段 )；然於理
由第二段卻載敘上訴人手持菜刀抵住被害人頸部，以威脅交出所
有財物，…被害人…面對正值青壯之成年男子持如菜刀之兇器威
迫壓制，顯已喪失意思決定之自由等旨 (見原判決第三頁理由第
二段第十行至第四頁第二行)，似又認定上訴人所為，係攜帶兇
器以「脅迫」方式至使不能抗拒，而使他人交付財物。其事實認
定、主文之揭示，與理由不相符合，併有所載理由矛盾之可議。
以上或為上訴意旨所指摘，或為本院得依職權調查之事項，應認
有將原判決撤銷發回更審之原因。
據上論結，應依刑事訴訟法第三百九十七條、第四百零一條，判
決如主文。
中    華    民    國  九十八  年    五    月  二十一  日
                      最高法院刑事第八庭
                          審判長法官  洪  文  章
                                法官  王  居  財
                                法官  郭  毓  洲
                                法官  黃  梅  月
                                法官  邱  同  印
      本件正本證明與原本無異
                                      書  記  官
中    華    民    國  九十八  年    五    月  二十五  日
                                                  ｍ


司法院資訊處製作；財團法人民間司法改革基金會備份。
